【裁判字號】    95,重訴,311
【裁判日期】    951219
【裁判案由】    清償借款
【裁判全文】
臺灣士林地方法院民事判決             95年度重訴字第311號
原      告    合作金庫商業銀行股份有限公司
法定代理人    甲○○
訴訟代理人    乙○○
              丁○○
被      告    丙○○
兼訴訟代理人  戊○○○○○○
上列當事人間清償借款事件，本院於民國95年12月5 日言詞辯論
終結，判決如下：
    主  文
被告應連帶給付原告新臺幣壹仟壹佰貳拾壹萬肆仟玖佰肆拾伍元
，及其中新臺幣玖佰零柒萬玖仟陸佰肆拾陸元自民國九十四年九
月二十三日起至清償日止，按年息百分之三計算之利息，及自民
國九十四年十月二十四日起至清償日止，其逾期在六個月以內者
，按上開利率百分之十，逾期超過六個月者，按上開利率百分之
二十，計算之違約金。
訴訟費用由被告連帶負擔。
    事  實  及  理  由
一、原告起訴主張：
  (一)被告謝文枝於民國84年2 月22日向聲請人借款新臺幣（下同
    ）13,450,000元，並以被告丙○○為連帶保證人，借款期間
    自84年2 月22日起104 年2 月22日止，利息自84年2 月22日
    起算，本金及利息應自86年3 月22日起以每月為一期平均攤
    還，利息依原告基準放款利率8.05% 加碼2.5%計算，並依原
    告基準放款利率變動而調整，未按期攤還本息時，自逾期之
    日起至清償日止，其逾期6 個月以內者，按上開利率10% ，
    逾期超過6 個月以上部分，按上開利率20% 計付違約金，如
    未按期攤還本金或利息，即喪失期限利益。
  (二)被告為九二一受災戶。依財政部的作業要點，每戶最高之貸
    款承受（即免除）額為350 萬元，被告當時有辦理承受，並
    經原告同意承受350 萬元，故原告請求之金額已就被告原欠
    貸款本金12,579,646元中，扣除350 萬元，為9,079,646 元
    ；政府規定受災戶於88年至93年間（後來又延長1 年，共計
    6 年）應付之貸款利息可以緩繳，並非免繳，故原告仍得請
    求被告連帶給付該段期間之貸款利息，因被告於93年6 月17
    日辦理承受，故93年6 月16日以前的利息，係以本金
    12,579,646元計算，93年6 月17日至94年9 月22日之利息，
    則以本金9,079,646 元計算，利率則依政府之行政命令，降
    低為年息3%。惟被告自94年9 月23日起仍未按期攤還本息，
    且本件係為取得執行名義，故原告亦可請求連帶保證人給付
    。爰依兩造間消費借貸及連帶保證之法律關係，聲明請求判
    決如主文第一項所示（其中9,079,646 元為欠款本金，其中
    2,135,299 元為九二一震災之寬緩利息總額）。
二、被告則辯稱：被告為九二一震災受災戶，於該地震發生時即
    88年9 月21日時所餘貸款餘額共計為12,579,646元，其中土
    地部分貸款餘額為1,421,392 元，房屋部分貸款餘額為11,1
    58,254元，與原告同社區之受災戶之貸款，除土地貸款外，
    就房屋貸款部分多為全部承受，惟原告竟只願就貸款餘額總
    數承受350 萬元，致總貸款餘額尚有9,079,646 元，原告承
    受金額顯過低，被告應僅須就土地貸款之餘額即1,421,392
    元負清償責任；政府於九二一震災條例規定房屋貸款者得向
    銀行寬緩6 年無息，故原告要求被告給付該段期間之利息2,
    135,299 元，亦無理由；又本件抵押擔保已足清償貸款債務
    ，依民法第745 條及最高法院19年度上字第330 號判例意旨
    ，原告不得向連帶保證人即被告丙○○求償。並聲明請求判
    決：原告之訴駁回。
三、原告主張之事實，已據其提出與所述相符之借據、原告89年
    6 月15日、92年4 月23日、92年9 月15日函、九二一震災金
    融機構協議承受受災戶房屋貸款建物及土地部分作業要點、
    九二一震災重建暫行條例、原告承受九二一地震受災戶建物
    部分貸款案件轉銷呆帳報請審核表、協議書、切結書、承受
    申請書、未重複申請承受及利息補貼切結書等件為證，被告
    復表示對原告所請求本金及利息之計算方式無爭執，堪信原
    告之主張為真實。
四、被告雖辯稱原告應就建物貸款即11,158,254元部分全數承受
    ，亦即免除被告該部分之債務云云，惟依兩造不爭執之協議
    書、切結書、承受申請書、未重複申請承受及利息補貼切結
    書所示（本院卷第42頁至第47頁參照），兩造業已約定原告
    承受之貸款總額為350 萬元，貸款餘額由被告繼續繳納，但
    得緩繳之情，則被告嗣後以原告承受金額太少為由，拒絕給
    付原告承受後之借款餘額，顯非有據；又依前開九二一震災
    金融機構協議承受受災戶房屋貸款建物及土地部分作業要點
    之規定，原告固許被告「緩繳」利息，但並未「免除」被告
    該部分利息債務，故被告辯稱其無庸繳付利息云云，亦非可
    取；另按連帶債務之債權人，得對於債務人中之一人或數人
    或其全體，同時或先後請求全部或一部之給付；又銀行就其
    所辦理之自用住宅放款及消費性放款求償時，應先就借款人
    進行求償，其求償不足部分得就連帶保證人平均求償之，但
    為取得執行名義或保全程序者，不在此限。民法第273 條第
    1 項、銀行法第12-1條分別定有明文，本件原告係為取得執
    行名義而對連帶保證人即被告丙○○起訴，自與前開法條無
    違，被告丙○○辯稱原告不得請求其負清償責任云云，亦有
    誤會。
五、綜上所述，原告依消費借貸及連帶保證之法律關係，起訴請
    求被告連帶給付如主文第一項所示之本金、利息及違約金，
    為有理由，應予准許。
六、本件事證已臻明確，兩造其餘主張舉證及攻擊防禦方法，於
    判決結果不生影響，無庸一一論述，附此敘明。
七、據上論結，原告之訴為有理由，依民事訴訟法第85條第2 項
    ，判決如主文。
中    華    民    國    95    年    12    月    19    日
                  民事第二庭  法  官  王怡雯
以上正本證明與原本無異。
如對本判決上訴須於判決送達後20日內向本院提出上訴狀。
中    華    民    國    95    年    12    月    21    日
                              書記官  陳映羽


司法院資訊處製作；財團法人民間司法改革基金會備份。
